臺灣桃園地方法院刑事判決
110年度金訴字第266號
公  訴  人  臺灣桃園地方檢察署檢察官 
被      告  顏侑晟



上列被告因違反洗錢防制法等案件，經檢察官提起公訴（109年
度偵字第27545號、109年度偵緝字第2172號、110年度偵字第348
2號、110年度偵字第6569號），及移送併辦（110年度偵字第488
4號、第34876號），本院判決如下：
    主  文
顏侑晟幫助犯洗錢防制法第十四條第一項之洗錢罪，處有期徒刑
肆月，併科罰金新臺幣參萬元，罰金如易服勞役，以新臺幣壹仟
元折算壹日。
    事  實
顏侑晟依其智識程度及生活經驗，可預見一般人無故取得別人金
融帳戶使用之行徑常與不法財產犯罪密切相關，而可預見不自行
申辦帳戶使用反而收集別人帳戶資料者，通常係為遂行不法所有
意圖詐騙他人，供取得金錢所用，並藉此逃避追查，倘提供帳戶
予他人使用，可能幫助犯罪份子作為不法收取及提領、轉匯款項
之用，而遮斷資金流動軌跡以掩飾隱匿不法犯罪所得去向，仍容
任該結果發生，基於幫助詐欺取財及幫助洗錢之不確定故意，於
民國109年5月間，將其申辦之臺灣土地銀行（下稱土地銀行）帳
號000000000000號帳戶（下稱本案帳戶）之提款卡及密碼、網路
銀行帳號及密碼提供予曾羽薇（未據起訴），並同意曾羽薇將上
開帳戶資料提供予真實姓名年籍不詳綽號「小蔣」之人使用，顏
侑晟又於109年6月5日依曾羽薇之指示，前往土地銀行泰山分行
申請網路銀行約定轉帳功能，曾羽薇則於不詳時間將本案帳戶之
提款卡及密碼、網路銀行帳號及密碼提供予「小蔣」。嗣該人即
與所屬詐欺集團成員，共同意圖為自己不法之所有，基於詐欺取
財及洗錢之犯意聯絡，於附表各編號所示時間，以附表各編號所
示方式，詐騙陳光廷、陳旻宣、陳依孟、林廷育、王仁義、林秀
雄、陳俊霖、林世賢等人，致其等陷於錯誤，分別於附表各編號
所示時間將款項匯入本案帳戶內，旋遭詐欺集團成員轉匯至顏侑
晟所設定之約定轉入帳戶內，以此方式取得詐欺贓款並製造金流
斷點。
    理  由
一、證據能力部分：
    本判決所引用供述證據之證據能力，公訴人、被告顏侑晟同
    意作為證據，本院審酌各項證據作成時之情況，並無違法取
    證及證明力明顯過低之瑕疵，認為以之作為證據應屬適當，
    依刑事訴訟法第159條之5第1項規定，均有證據能力。至於
    本判決所引用之非供述證據部分，與本案均有關連性，亦無
    證據證明係實施刑事訴訟程序之公務員以不法方式所取得，
    依刑事訴訟法第158條之4反面解釋，亦具證據能力。
二、訊據被告固坦承將本案帳戶資料交予曾羽薇使用，惟矢口否
    認有何幫助詐欺取財及幫助洗錢之犯行，辯稱：我有同意曾
    羽薇把我的帳戶拿給「小蔣」使用，當時曾羽薇是我女朋友
    ，她要做生意，所以我挺她，因為她跟「小蔣」認識一段時
    間，比認識我還要久，我就沒有去做確認；我單純的把帳戶
    給曾羽薇使用，她要怎麼去用，我真的不知道云云。惟查：
㈠、本案帳戶為被告所申設，其於109年5月間，將本案帳戶之提
    款卡及密碼、網路銀行帳號及密碼提供予曾羽薇，並於109
    年6月5日依曾羽薇之指示，至土地銀行申請網路銀行約定轉
    帳功能，曾羽薇復於不詳時間將上開帳戶資料提供予真實姓
    名年籍不詳綽號「小蔣」之人等情，業據被告供陳在卷（見
    本院金訴字卷第至78頁、第296頁、第308頁），核與證人曾
    羽薇於本院審理中之證述大致相符（見本院金訴字卷第287
    至288頁、第290頁、第292頁、第295頁），並有被告與曾羽
    薇之對話紀錄、被告申辦網路銀行約定轉帳功能之資料在卷
    可稽（見109年度偵緝字第2172號卷77至85頁、本院金訴字
    卷第225頁）；而附表所示之告訴人或被害人，於附表所示
    時間，遭不詳詐欺集團成員詐騙，匯（存）款如附表所示款
    項至本案帳戶後，旋遭轉匯至其他帳戶等情，有附表「證據
    」欄所示之證據、本案帳戶交易明細（見109年度偵緝字第2
    172號卷第69至72頁）在卷可稽，是被告所有之本案帳戶，
    已淪為不詳之人使用，作為向附表所示之告訴人或被害人實
    行詐欺取財犯行之取款工具，堪以認定。
㈡、被告固以前詞置辯，惟查：
　1.被告於109年6月5日至土地銀行申請網路銀行約定轉帳功能
    ，共設定五個約定轉入帳號，其中之一為合作金庫銀行帳號
    000-0000000000000號帳戶（下稱合庫帳戶），有被告申辦
    網路銀行約定轉帳功能之資料、合庫帳戶開戶資料及交易明
    細在卷可佐（見本院金訴字卷第225頁、第195至209頁）；
    再觀之本案帳戶之交易明細（見109年度偵緝字第2172號卷
    第69至72頁），可知附表所示之告訴人或被害人將受騙金額
    匯入本案帳戶後，該等款項即遭人以網路銀行轉帳方式轉至
    被告設定約定轉入帳號之合庫帳戶內。
　2.被告於警詢中供稱：本案帳戶的存摺、金融卡我借給曾羽薇
    ，因為她的提款卡不見沒辦法領錢，才跟我借帳戶，那時我
    在追求她等語（見110年度偵字第3482號卷第8頁）；又於偵
    查中供稱：我朋友曾羽薇提款卡不見了，她要去宜蘭無法領
    錢，就跟我借提款卡，她把錢存進去才可以使用等語（見10
    9年度偵緝字第2172號卷第42頁）；又於本院準備程序時供
    稱：曾羽薇跟我說他卡片不見沒辦法用，叫我帳戶借給他，
    沒有跟我說借帳戶要做什麼用；她要去宜蘭，身上沒有錢，
    等我領錢再匯到本案帳戶讓她去提領等語（見本院審金訴字
    卷第98頁、本院金訴字卷第78頁），被告於警詢、偵查及本
    院準備程序時均供稱因曾羽薇之提款卡不見，始將本案帳戶
    借予曾羽薇，作為支付其生活費使用。惟證人曾羽薇於本院
    審理時證稱：108、109年時我跟被告在一起，「小蔣」問我
    要不要做生意，他說如果要做投資賣東西的話需要網路銀行
    ，我就轉告被告有做生意的機會，一起討論決定要以本案帳
    戶申辦網路銀行，進貨款比較清楚；被告去辦好本案帳戶的
    網路銀行帳戶、密碼後，記在LINE的記事本跟對話紀錄裡，
    還有給我提款卡，我把本案帳戶網路銀行的帳號、密碼、提
    款卡給「小蔣」，因為他說要跟我合夥；被告有看過「小蔣
    」一次，知道本案帳戶是要做網路生意用的，我有跟他說，
    他也同意讓「小蔣」使用；我有叫被告去辦本案帳戶的約定
    轉帳功能，「小蔣」給我帳號，我請被告去辦，我有跟被告
    說是做生意要用的；被告交給我帳號、密碼跟提款卡期間，
    他沒有用該帳戶匯給我生活費；我不知道「小蔣」的真實姓
    名，也找不到跟「小蔣」的對話紀錄等語（見本院金訴字卷
    第286至288頁、第290至293頁、第295至296頁），證人曾羽
    薇上開證述，核與被告前稱係因曾羽薇之提款卡不見，始將
    本案帳戶借予曾羽薇，作為支付其生活費使用一節，明顯不
    符。
　3.證人曾羽薇於本院審理中為上開證述後，被告始坦承其有同
    意曾羽薇將本案帳戶提供給「小蔣」使用，且當初辦好資料
    後係曾羽薇與「小蔣」一起來拿等語（見本院金訴字卷第29
    6頁），被告於偵查階段及本院準備程序時刻意隱瞞上情，
    顯有可疑，而依證人曾羽薇及被告上開供述可知，被告確實
    知悉且同意曾羽薇將本案帳戶交予「小蔣」使用，並非單純
    將本案帳戶提供予曾羽薇作為支付生活費使用。
　4.被告提供本案帳戶提款卡及密碼、網路銀行帳號及密碼，並
    設定約定轉帳功能，有幫助詐欺取財及幫助洗錢之不確定故
    意：
　⑴按刑法上之故意，可分為確定故意（直接故意）與不確定故
    意（間接故意），所謂「不確定故意」，係指行為人對於構
    成犯罪之事實，預見其發生而其發生並不違背其本意者，刑
    法第13條第2項定有明文。又按刑法第30條之幫助犯，係以
    行為人主觀上有幫助故意，客觀上有幫助行為，即對於犯罪
    與正犯有共同認識，而以幫助意思，對於正犯資以助力，但
    未參與實行犯罪之行為者而言。幫助犯之故意，除需有認識
    其行為足以幫助他人實現故意不法構成要件之「幫助故意」
    外，尚需具備幫助他人實現該特定不法構成要件之「幫助既
    遂故意」，惟行為人只要概略認識該特定犯罪之不法內涵即
    可，無庸過於瞭解正犯行為之細節或具體內容。此即學理上
    所謂幫助犯之「雙重故意」。金融帳戶乃個人理財工具，依
    我國現狀，申設金融帳戶並無任何特殊限制，且可於不同之
    金融機構申請多數帳戶使用，是依一般人之社會通念，若見
    他人不以自己名義申請帳戶，反而收購或借用別人之金融帳
    戶以供使用，並要求提供提款卡及告知密碼，則提供金融帳
    戶者主觀上如認識該帳戶可能作為對方收受、提領特定犯罪
    所得使用，對方提領後會產生遮斷金流以逃避國家追訴、處
    罰之效果，仍基於幫助之犯意，提供該帳戶之提款卡及密碼
    ，以利洗錢實行，仍可成立一般洗錢罪之幫助犯（最高法院
    108年度台上字第3101號裁定參照）。
　⑵又一般人至金融機構申請開立帳戶，目的不外乎利用該帳戶
    作存、提款、轉帳等財產之金錢支配處分，故對於金融帳戶
    之存摺、提款卡及密碼、網路銀行帳號及密碼等具有高度專
    屬性之物品、資料，無不妥為保存，以防遺失損及個人財產
    權益，或遭盜用為財產犯罪工具，若非與本人有密切關係或
    特殊信賴關係，實無任意供他人使用之理，縱有特殊情況將
    提款卡及密碼、網路銀行帳號及密碼交付他人之情形，亦必
    詳細瞭解他人用途後再行提供，並儘速要求返還，以防遭他
    人違反自己意願使用或不法使用，是若不熟識之人無故借用
    金融帳戶之提款卡及密碼、網路銀行帳號及密碼使用，依常
    理推斷極可能供犯罪使用，此當為一般人生活經驗所得知悉
    。況近年來不法份子利用人頭帳戶實行恐嚇取財或詐欺取財
    等財產犯罪案件層出不窮，業已廣為平面或電子媒體、政府
    機構多方宣導、披載，提醒一般民眾勿因一時失慮而誤蹈法
    網，輕易交付自己名義申辦之金融帳戶予他人，反成為協助
    他人犯罪之工具，是依一般人之社會生活經驗，若見他人不
    以自己名義申請開戶，反而出價蒐購或以其他方式向他人收
    集金融機構帳戶為不明用途使用或流通，衡情對於該等帳戶
    極可能供作不法目的使用，當有合理之預見。
　⑶被告於行為時已逾40歲，自承高中畢業，顯非毫無社會生活
    經驗之人，就上情尚難諉為不知；又被告與曾羽薇於案發時
    固為男女朋友，然其自承不認識「小蔣」（見本院金訴字卷
    第308頁），曾羽薇亦不知「小蔣」之真實姓名，顯見被告
    與「小蔣」並無深厚交情，對「小蔣」之認知甚為有限，且
    其當知本案帳戶提款卡及密碼、網路銀行帳號及密碼交予與
    其無任何信賴基礎之「小蔣」後，即喪失該帳戶之實際控制
    權，一旦被用作不法用途亦無從防阻，竟仍在未詳細瞭解「
    小蔣」使用本案帳戶之用途且無信任基礎之情況下，貿然將
    專屬性甚高之本案帳戶資料提供予「小蔣」使用，甚至設定
    約定轉帳功能，致附表所示之告訴人或被害人將款項匯入本
    案帳戶後，隨即遭詐欺集團成員以網路銀行轉帳方式，將鉅
    額款項轉入被告所設定之約定轉入帳戶內，其主觀上對於本
    案帳戶可能遭「小蔣」所屬詐欺集團利用為與財產犯罪有關
    之犯罪工具，並為提領、轉帳等洗錢行為，自有預見之可能
    ，卻予以容任，堪認被告有幫助詐欺取財及幫助洗錢之不確
    定故意甚明。
㈢、綜上所述，本件事證明確，被告所辯不足採信，其犯行洵堪
    認定，應依法論科。
三、論罪科刑
㈠、按刑法上之幫助犯，係對於犯罪與正犯有共同之認識，而以
    幫助之意思，對於正犯資以助力，未參與實施犯罪構成要件
    之行為者而言。查被告提供本案帳戶之提款卡及密碼、網路
    銀行帳號及密碼予他人使用，並設定約定轉帳功能，得預見
    其所提供之帳戶，將供詐欺集團成員作為收受詐欺所得財物
    之用，並進而提領或轉匯款項以隱匿、掩飾犯罪所得去向，
    惟尚無證據證明被告有參與詐欺取財及洗錢犯行之構成要件
    行為，被告所為充其量僅足認定係參與詐欺取財及洗錢構成
    要件以外之幫助行為。故核被告所為，係犯刑法第30條第1
    項前段、第339條第1項之幫助詐欺取財罪及刑法第30條第1
    項前段、洗錢防制法第14條第1項之幫助洗錢罪。
㈡、被告以一提供本案帳戶之幫助行為，使詐欺集團成員得以分
    別詐騙附表所示之告訴人及被害人共8人，且此一提供行為
    同時觸犯幫助詐欺取財罪及幫助洗錢罪，為想像競合犯，應
    依刑法第55條規定，從一重以幫助洗錢罪處斷。
㈢、被告係對正犯資以助力而實施犯罪構成要件以外之行為，為
    幫助犯，應依刑法第30條第2項規定，按正犯之刑減輕之。
㈣、臺灣桃園地方檢察署檢察官移送併辦意旨書所載犯罪事實（1
    10年度偵字第4884號、第34876號），與本案經檢察官起訴
    之犯罪事實，有想像競合犯之裁判上一罪關係，為起訴效力
    所及，本院自應併予審究。
㈤、爰審酌被告任意將金融帳戶之提款卡及密碼、網路銀行帳號
    、密碼提供予他人使用，並設定約定轉帳功能，幫助詐欺集
    團成員從事詐欺犯行，使詐欺集團成員可輕易於詐騙後取得
    財物，藉此掩飾、隱匿詐欺犯罪所得之去向，助長財產犯罪
    之猖獗，影響社會正常經濟交易安全，增加告訴人或被害人
    尋求救濟之困難，破壞治安及金融秩序，所為誠屬不該，且
    犯後否認犯行，未具悔意，兼衡其犯罪動機、目的、手段、
    素行、警詢中自承高中畢業之智識程度、家庭經濟狀況勉持
    、告訴人或被害人遭詐騙之金額等一切情狀，量處如主文所
    示之刑，並諭知罰金部分易服勞役之折算標準。 
四、沒收部分：
㈠、本案尚無證據證明被告有因提供本案帳戶資料予詐欺集團成
    員，因而獲有對價或利益，爰不予宣告沒收犯罪所得。
㈡、本案帳戶之提款卡既已交予「小蔣」，是否仍存在尚有未明
    ，且本案帳戶已遭通報警示，對之諭知沒收欠缺刑法上之重
    要性，故不予宣告沒收。
㈢、又告訴人或被害人之受騙款項匯入本案帳戶後，隨即遭人轉
    出，被告既非洗錢罪之正犯，亦未實際持有該等詐騙犯罪所
    得及洗錢之標的款項，自無依洗錢防制法第18條第1項規定
    宣告沒收之必要。
據上論斷，應依刑事訴訟法第299條第1項前段，洗錢防制法第14
條第1項，刑法第11條、第30條第1項前段、第2項、第339條第1
項、第55條、第42條第3項，刑法施行法第1條之1第1項，判決如
主文。
本案經檢察官林暐勛提起公訴，檢察官洪國朝、邱健盛移送併辦
，檢察官黃翎樵到庭執行職務。
中　　華　　民　　國　　111 　年　　9 　　月　　30　　日
                  刑事第九庭審判長法    官  陳品潔
　　　　　　　　　
　　　　　　　　　                法    官  王鐵雄
　　　　　　　　　
　　　　　　　　　                法    官  蔣彥威
以上正本證明與原本無異。
如不服本判決應於收受判決後20日內向本院提出上訴書狀，並應
敘述具體理由。其未敘述上訴理由者，應於上訴期間屆滿後20日
內向本院補提理由書(均須按他造當事人之人數附繕本)「切勿逕
送上級法院」。 
　　　　　　　　　　　　　　　    書 記 官　賴葵樺
中　　華　　民　　國　　111 　年　　9 　　月　　30　　日
附錄本件論罪科刑法條全文：洗錢防制法第14條、刑法第339條
洗錢防制法第14條
有第二條各款所列洗錢行為者，處7年以下有期徒刑，併科新臺
幣5百萬元以下罰金。
前項之未遂犯罰之。
前二項情形，不得科以超過其特定犯罪所定最重本刑之刑。
中華民國刑法第339條
（普通詐欺罪）
意圖為自己或第三人不法之所有，以詐術使人將本人或第三人之
物交付者，處5年以下有期徒刑、拘役或科或併科50萬元以下罰
金。
以前項方法得財產上不法之利益或使第三人得之者，亦同。
前二項之未遂犯罰之。
附表：
編號 告訴人/被害人 詐騙手法 證據 備註 1  陳光廷 詐騙集團某成員於109年6月7日某時許，使用LINE暱稱「陳琳琳」之帳號，向告訴人陳光廷佯稱：要不要兼差做外快，可以幫忙買東西云云，致告訴人陳光廷陷於錯誤，分別於109年6月12日晚上7時48分許、109年6月15日晚上8時38分許，各匯款1萬2,000元至本案帳戶。 （其中109年6月15日所匯之1萬2,000元，銀行已返還告訴人陳光廷） 1.告訴人陳光廷警詢筆錄（見109年度偵字第27545號卷第23至27頁） 2.匯款紀錄（見109年度偵字第27545號卷第51至53頁）  起訴書 2 陳旻宣 (未具告訴) 詐騙集團某成員於108年5月底，使用LINE暱稱「蔡瑞敏」之帳號，假意與被害人陳旻宣互為男女朋友，後提供LINE暱稱「蝦皮店商客戶經理趙立業」之帳號供被害人陳旻宣加入，並先以該帳號佯稱：伊負責行銷公司商品，利潤歸被害人陳旻宣云云，後於109年6月12日某時許，佯稱：伊要行銷成本價3萬元之LV包包予某位客人，須由被害人陳旻宣先行負擔商品成本云云，致被害人陳旻宣陷於錯誤，於109年6月12日晚上9時5分許，轉帳3萬元至本案帳戶。 1.被害人陳旻宣警詢筆錄（見109年度偵字第26240號卷第15至21之1頁） 2.LINE對話紀錄、匯款紀錄（見109年度偵字第26240號卷第49至53頁）   起訴書 3  陳依孟 詐騙集團某成員於109年6月15日前某時許（起訴書誤載為「108年5月底」），使用網路交友軟體TINDER（下稱TINDER），以暱稱「JORE」之帳號，假意邀請告訴人陳依孟註冊「FXCM」外匯平台帳戶，並提供LINE暱稱「SAS客服人員2號」之帳號供告訴人陳依孟投資，致告訴人陳依孟陷於錯誤，分別於109年6月15日晚上6時22分許轉帳5萬元、同日晚上6時23分許轉帳3萬1,000元至本案帳戶。 1.告訴人陳依孟警詢筆錄（見109年度偵字第26240號卷第23至25頁） 2.LINE對話紀錄、匯款紀錄（見109年度偵字第26240號卷第61至71頁）  起訴書 4 林廷育 詐騙集團某成員於109年5月底（起訴書誤載為「109年6月底」），使用TINDER，以暱稱「李嘉緯」之帳號，假意邀請告訴人林廷育註冊「SAS」投資平台，並提供該平台客服人員之帳號供林廷育投資，致林廷育陷於錯誤，於109年6月15日晚上6時58分許，轉帳1萬元至本案帳戶。 1.告訴人林廷育警詢筆錄（見110年度偵字第3482號卷第69至73頁） 2.匯款紀錄、LINE對話紀錄（見110年度偵字第3482號卷第79頁、第87至92頁）  起訴書 5  王仁義 (未具告訴) 詐騙集團某成員於109年6月12日下午某時許，使用LINE暱稱「吳朵兒」之帳號，佯稱其父親在大陸生病急需用錢云云，致被害人王仁義陷於錯誤，分別於109年6月12日下午4時41分許存款3萬元、109年6月13日上午8時31分許存款3萬元、109年6月15日下午2時許存款3萬元、109年6月16日上午8時44分許存款3萬元至本案帳戶。 （其中109年6月16日所匯之3萬元，銀行已返還被害人王仁義） 1.被害人王仁義警詢筆錄（見110年度偵字第6569號卷第67至75頁） 2.匯款紀錄、LINE對話紀錄（見110年度偵字第6569號卷第125頁、第143至149頁）  起訴書 6 林秀雄 詐欺集團某成員於109年6月中旬，以LINE聯繫告訴人林秀雄，佯稱可加入亞馬遜跨境購物平台獲取利潤，但須先繳納保證金及稅金云云，致告訴人林秀雄陷於錯誤，分別於109年6月12日上午11時53分許匯款5萬元、109年6月15日中午12時57分許匯款2萬6,000元至本案帳戶。 1.告訴人林秀雄警詢筆錄（見110年度偵字第4884號卷第17至20頁） 2.匯款申請書、LINE對話紀錄（見110年度偵字第4884號卷第89頁、本院金訴字卷第113至134頁） 110年度偵字第4884號移送併辦意旨書 7 陳俊霖 詐欺集團某成員於109年6月7日起，以LINE聯繫告訴人陳俊霖，佯稱可投資香港富勤商貿（移送併辦意旨書誤載為「富勒商貿」）獲取利益云云，致告訴人陳俊霖雄陷於錯誤，分別於109年6月12日上午10時36分許匯款46萬6,000元、109年6月13日中午12時53分許轉帳18萬8,000元、109年6月14日下午1時31分許轉帳5萬8,000元、同日下午3時40分許轉帳12萬8,000元至本案帳戶。 1.告訴人陳俊霖警詢筆錄（見110年度偵字第4884號卷第21至26頁） 2.匯款申請書、匯款紀錄（見110年度偵字第4884號卷第131至133頁）  110年度偵字第4884號移送併辦意旨書 8 林世賢 詐欺集團某成員於109年6月間，對告訴人林世賢佯稱投資手錶可獲利百分之50云云，致告訴人林世賢陷於錯誤，於109年6月15日晚上8時38分許轉帳2萬元至本案帳戶。 （告訴人林世賢所匯之2萬元，銀行已返還） 1.告訴人林世賢警詢筆錄（見110年度偵字第34876號卷第11至14頁） 2.匯款紀錄、LINE對話紀錄（見110年度偵字第34876號卷第39至42頁） 110年度偵字第34876號移送併辦意旨書